臺灣高等法院高雄分院刑事判決
110年度上易字第481號
上  訴  人  臺灣屏東地方檢察署檢察官
被      告  余明育



上列上訴人因被告竊盜案件，不服臺灣屏東地方法院110年度易
字第362號，中華民國110年8月31日第一審判決（起訴案號：臺
灣屏東地方檢察署110年度偵字第1934號），提起上訴，本院判
決如下：
    主  文
上訴駁回。
    理  由
一、公訴意旨略以：被告余明育於民國110 年2 月11日凌晨2 時
    47分許，基於竊盜之犯意，攜帶足以為兇器之鐵鎚1 把，騎
    乘車牌號碼000-0000號重型機車，至由告訴人吳文育所管理
    、位在屏東縣新園鄉鹽埔村堤防旁「三龍宮」榕王公小房子
    內，竊取香爐2 個，得手後隨即離去。因認被告涉犯刑法第
    321 條第1 項第3 款之攜帶兇器竊盜罪嫌等語（即起訴書犯
    罪事實欄一㈡部分) 。
二、犯罪事實之認定，係據以確定具體的刑罰權之基礎，自須經
    嚴格之證明，故其所憑之證據不僅應具有證據能力，且須經
    合法之調查程序，否則即不得作為有罪認定之依據。倘法院
    審理之結果，認為不能證明被告犯罪，而為無罪之諭知，即
    無刑事訴訟法第154 條第2 項所謂「應依證據認定」之犯罪
    事實之存在。因此，刑事訴訟法第308 條前段規定，無罪之
    判決書只須記載主文及理由，而其理由之論敘，僅須與卷存
    證據資料相符，且與經驗法則、論理法則無違即可，所使用
    之證據亦不以具有證據能力者為限，即使不具證據能力之傳
    聞證據，亦非不得資為彈劾證據使用。故無罪之判決書，就
    傳聞證據是否例外具有證據能力，本無須於理由內論敘說明
    （最高法院102年度台上字第3161號判決參照）。本件被告
    既經本院認定犯罪不能證明（詳下述），依上開說明，本判
    決就此部分即不再論述所援引證據之證據能力，合先敘明。
三、按被告未經審判證明有罪確定前，推定其為無罪；犯罪事實
    ，應依證據認定之，無證據不得認定犯罪事實。不能證明被
    告犯罪或其行為不罰者應諭知無罪之判決，刑事訴訟法第15
    4 條、第301 條第1 項分別定有明文。又依據刑事訴訟法第
    161 條第1 項規定，檢察官就被告犯罪事實，應負舉證責任
    ，並指出證明之方法。因此，檢察官對於起訴之犯罪事實，
    應負提出證據及說服之實質舉證責任。倘其所提出之證據，
    不足為被告有罪之積極證明，或其指出證明之方法，無從說
    服法院以形成被告有罪之心證，基於無罪推定之原則，自應
    為被告無罪判決之諭知（最高法院92年度台上字第128 號判
    例意旨參照）。
四、檢察官認被告涉犯此部分竊盜犯行，係以被告於案發時間，
    曾破壞榕王公小房子內之神明燈、杯架等物之事實，有證人
    即告訴人吳文育之證述、監視錄影畫面擷圖、現場相片等證
    據為證，堪認被告確有竊取本件香爐，為其主要論據。訊據
    被告堅決否認有何上開犯行，辯稱：沒有竊取香爐2 個等語
    。經查：
  ㈠證人即告訴人吳文育先於偵查中證稱：110 年2 月11日除夕
    早上，我去敬茶時發現花瓶、擺杯子的架子、2 顆燈都被打
    爛，不見2 個香爐，當時以為弄破了，清理後才發現失竊了
    2個香爐；2個香爐被偷，1 個銅製、1 個瓷器等語（詳偵卷
    第99頁、至100 頁）。嗣於原審審理中證陳：當日早上去敬
    茶時，三龍宮後面的榕王公小房子被破壞，裡面有1 個香爐
    跟1 個敬香爐；香爐和敬香爐都不見了；2 個都是銅的；（
    後改稱）我在偵訊之後還有清點物品，應該是只有1 個銅器
    的敬香爐被偷而已等語（詳原審卷二第92頁、第93頁、第94
    頁、第95頁）。證人吳文育對於失竊物品之材質，先證稱1 
    個是銅製、1 個是瓷器，後改證稱2 個是銅的；對於失竊物
    品之數量，亦先證稱2 個香爐，後改證稱經清點後為1 個敬
    香爐。由於證人吳文育對於失竊物品之材質及數量，前後所
    述有所出入，尚難僅憑證人吳文育之證述，即認被告涉犯此
    部分犯行。
  ㈡又被告於110 年2 月11日凌晨2 時49分許，自通往榕王公小
    房子之通道走出時，其雙手置於外套口袋內，未拿取香爐等
    情，有現場監視錄影畫面擷圖在卷可參（詳偵卷第147頁）
    。且證人吳文育於原審審理中亦證述：失竊敬香爐大小，應
    該是沒有辦法放進衣服口袋或是藏在身上，如果放在身上用
    外套包著應該會很明顯，照片看起來不太像等語（詳原審卷
    二第95頁）。因此，上開監視錄影畫面擷圖至多僅能
    證明被告於案發當日，自通往榕王公小房子之通道進出，尚
    難直接證明被告有何行竊之犯行。況證人吳文育另於原審審
    理中證稱：早上敬茶完我就去上班，晚上是我二哥約4 點到
    6點會去敬茶，之後就沒有人在顧了，那裡是開放空間，要
    拜的人就可以去拜；要去榕王公小房子不一定要走監視器那
    條路，三龍宮的前後都可以過去等語（詳原審卷二第95頁、
    第96頁）。既然監視器畫面所拍攝之處，並非通往榕王公小
    房子之唯一通道，且榕王宮小房子為開放空間，亦無人隨時
    看管，本案即留存被告以外之人於其他時間，前往榕王宮小
    房子竊取香爐之疑慮。無法僅因被告於案發時間，曾破壞榕
    王公小房子內之神明燈、杯架等物，即推認被告於破壞上開
    物品後，隨手竊取放置於榕王公小房子內之香爐。
  ㈢綜上所述，檢察官認被告涉犯此部分犯行所憑之證據，尚未
    達於通常一般之人均不致有所懷疑，而得確信其為真實之程
    度。檢察官所舉之證據，既無法使本院獲致被告有罪之心證
    ，即屬不能證明被告犯罪，依前開說明，自應為被告無罪之
    諭知。
五、原審以不能證明被告此部分犯竊盜罪，而為被告無罪之諭知
    ，核無違誤。檢察官以被告於案發時間，曾破壞榕王公小房
    子內之神明燈、杯架等物，認被告確有竊取本件香爐為由，
    提起上訴，指摘原判決此部分為不當，參酌前開說明，為無
    理由，應予駁回。
六、被告其他竊盜及毀損部分，均經原審判決有罪確定，爰不再
    論列。　　
據上論結，應依刑事訴訟法第368條，判決如主文。
本案經檢察官盧惠珍提起公訴，檢察官曾馨儀提起上訴，檢察官
李啟明到庭執行職務。
中　　華　　民　　國　　111 　年　　1 　　月　　11　　日
                    刑事第三庭  審判長法  官  徐美麗
                                      法  官  陳億芳
                                      法  官  方百正
以上正本證明與原本無異。
本判決不得上訴。
中　　華　　民　　國　　111 　年　　1 　　月　　11　　日
                                      書記官  呂姿儀